【裁判字號】    99,易更(一),6
【裁判日期】    990730
【裁判案由】    損害債權
【裁判全文】
臺灣臺北地方法院刑事判決           99年度易更(一)字第6號
公  訴  人  臺灣臺北地方法院檢察署檢察官
被      告  乙○○
            甲○○
上列被告因損害債權案件，經檢察官提起公訴 （97年度調偵字
第26號），本院判決如下：
    主  文
乙○○、甲○○均無罪。
    理  由
壹、公訴意旨略以：被告乙○○、甲○○於民國84年8月8日，以
    渠等共有坐落臺北市○○區○○段1小段509地號土地，與告
    訴人光鎂建設企業有限公司（下稱光鎂公司）訂立合建契約
    ，於86年9月19日完成土地合併，上揭土地合併後地號為同
    段497號，而被告2人權利範圍均係995/10000，嗣告訴人對
    渠等提出民事訴訟，請求各依約移轉該土地應有部分648/10
    000予告訴人，嗣臺灣高等法院（下稱高院）於94年5月10日
    ，以91年度上字第448號判決2人各應移轉應有部分535/1000
    0予告訴人，並得為假執行，並經最高法院95年度台上字第1
    055號裁定駁回告訴人上訴確定。被告2人明知告訴人已隨時
    得執該確定判決強制執行，竟基於共同毀損告訴人債權犯意
    聯絡，於95年12月28日，由被告乙○○將己應有部分995/10
    000出賣予被告甲○○，並於96年2月1日辦畢移轉登記，因
    認渠等2人涉犯刑法第356條毀損債權罪。
貳、犯罪事實應依證據認定之，無證據不得認定犯罪事實。刑事
    訴訟法第154條第2項定有明文。而檢察官就起訴犯罪事實，
    應負提出證據及說服之實質舉證責任。倘所提證據不足積極
    證明被告有罪，基於無罪推定原則，自應諭知無罪判決。告
    訴人之告訴，係以使被告受刑事追訴為目的，其指訴是否與
    事實相符，仍應調查其他證據，以資審認，必被害人所述被
    害情形，無瑕疵可擊，且就其他方面調查，又與事實相符，
    始足據為有罪判決基礎（最高法院92年臺上字第128號判例
    、81年度臺上字第3539號判決參照）。
參、公訴人認被告2人涉犯上開罪嫌，係以告訴人指述、合建契
    約書、高院91年度上字第448號判決、最高法院95年度台上
    字第1055號裁定、被告2人供述為其論據。
肆、證據能力：
    告訴人光鎂公司於偵查中之陳述，係屬被告2人以外之人於
    審判外陳述，依刑事訴訟法第159條第1項規定，不具證據能
    力。
伍、實體部分：
一、 訊據被告2人固供承：知悉上揭確定判決，乙○○將己應有
     部分移轉登記予被告甲○○等語，惟堅詞否認有何毀損債
     權犯行，被告乙○○辯稱：己因年老多病，歷經多次手術
     ，恐有萬一，始將應有部分移轉予甲○○，由其全權處理
     移轉登記予告訴人相關事宜，故伊無損害債權意圖等語；
     被告甲○○則辯稱：仍保留逾判決所定比例之應有部分以
     供移轉予告訴人，並無毀損債權意圖等語。經查：
(一)被告2人與告訴人訂立合建契約，嗣告訴人對渠等提起所有權
  移轉登記訴訟，經高院於94年5月10日以91年度上字第448號判
  決2人各應移轉應有部分535/10000予告訴人，並經最高法院於
  95年5月19日以同年度台上字第1055號裁定駁回告訴人上訴確
  定，被告乙○○於96年2月1日以買賣為原因，辦理己應有部分
  995/10000所有權移轉登記予被告甲○○等情，有合建契約書
  、高院91年度上字第448號判決、最高法院95年度台上字第105
  5號裁定、土地登記謄本、土地登記申請書、所有權買賣移轉
  契約書附卷可證，是此部分事實，固堪認定。
(二)依下列各節，足認被告乙○○係因己年老多病，為恐不測，乃
  移轉予好友即被告甲○○全權處理判決所命移轉登記事宜，且
  被告甲○○仍保留逾上揭判決所命給付應有部分比例，以供移
  轉予告訴人，故被告2人並無何毀損債權意圖：
1.被告乙○○於96年時，業高齡91歲，因病住院，又接受手術，
  有96年醫療費用收據、手術同意書為證，足認其當時確係年老
  體衰、健康堪虞，此核與被告甲○○於本院審理時以證人身分
  證述：乙○○年紀大，那時有開刀，他怕有萬一，會很麻煩，
  叫伊無論如何要讓他過戶在伊這邊，由伊保管，他會去繳增值
  稅等語相符（本院卷第70頁），是被告乙○○上揭辯詞，尚與
  常情無違，應為可取，故難遽認其有何毀損債權意圖；再參酌
  被告2人於94年5月即寄發存證信函予告訴人，表明願隨時履行
  判決所命給付，請告訴人儘速與渠等聯繫洽辦，有存證信函、
  掛號郵件收件回執在卷可考（本院卷第50-52頁），是被告2人
  於94年5月10日高院判決後，尚即刻向告訴人表明請隨時與之
  洽辦判決所命應有部分移轉登記事宜，堪徵被告2人確有履行
  債務之意，而無何毀損債權意圖。
2.末佐以被告甲○○於受移轉登記後，將上開土地部分之應有部
  分及其上建物於96年4月17日出賣予洪慧珊後，其所賸應有部
  分仍為1830/100000，有土地所有權買賣移轉契約書、土地登
  記謄本存卷為憑（本院卷第82頁、臺灣臺北地方法院96年度他
  字第4468號卷第24頁），顯逾判決所命被告2人合計應有部分
  比例1070/10000（535/10000+535/10000=1070/10000），是被
  告2人辯稱：所餘應有部分仍足供移轉，並無毀損債權意圖等
  語，應堪採信。
二、綜前所述，公訴人所舉證據，僅足證明被告2人間應有部分
    移轉事實，惟不足認渠等係基於毀損債權意圖而為，且本院
    復查無其他證據證明被告2人有此犯行，渠等犯罪既屬不能
    證明，自應諭知無罪。
據上論斷，依刑事訴訟法第301條第1項，判決如主文。
本案經檢察官張成業到庭執行職務。
中    華    民    國    99    年    7     月    30    日
                      刑事第14庭法  官  陳琪媛
以上正本證明與原本無異。
如不服本判決應於收受送達後10日內向本院提出上訴書狀，並應
敘述具體理由，其未敘述上訴理由者，應於上訴期間屆滿後20日
內向本院補提理由。
                                書記官  陳豪達
中    華    民    國    99    年    7     月    30    日

司法院資訊處製作；財團法人民間司法改革基金會備份。
